【裁判字號】    97,台上,5825
【裁判日期】    971120
【裁判案由】    違反毒品危害防制條例
【裁判全文】
最高法院刑事判決            九十七年度台上字第五八二五號
上  訴  人  甲○○
                    中）
選任辯護人  陳聰敏律師
上列上訴人因違反毒品危害防制條例案件，不服台灣高等法院高
雄分院中華民國九十七年八月二十日第二審判決（九十七年度上
訴字第一一０五號，起訴案號：台灣高雄地方法院檢察署九十五
年度偵字第五二四九號），提起上訴，本院判決如下：
    主  文
上訴駁回。
    理  由
按刑事訴訟法第三百七十七條規定，上訴於第三審法院，非以判
決違背法令為理由，不得為之。是提起第三審上訴，應以原判決
違背法令為理由，係屬法定要件。如果上訴理由書狀並未依據卷
內訴訟資料，具體指摘原判決不適用何種法則或如何適用不當，
或所指摘原判決違法情事，顯與法律規定得為第三審上訴理由之
違法情形，不相適合時，均應認其上訴為違背法律上之程式，予
以駁回。本件上訴人甲○○上訴意旨略稱：(一)、原審於無積極證
據之情形下，逕認上訴人與潘成朝係意圖營利，而販入如原判決
事實欄所載之甲基安非他命；且依原判決理由欄所為之論述說明
，其亦僅能證明上訴人只是單純交付甲基安非他命之角色，乃原
判決逕以推測之詞，認定上訴人與潘成朝間，具有犯意聯絡及行
為分擔之關係，復未說明上訴人與潘成朝間究係如何為犯罪之謀
議，均於法有違。(二)、上訴人於檢察官偵查中曾聲請調閱麗登汽
車旅館相關錄影帶，然檢察官並未調閱上開錄影帶，迄第一審向
麗登汽車旅館函調該錄影帶時，已因錄影帶遭覆蓋而無法調閱，
原審有調查未盡之違法。(三)、依潘成朝相關之通訊監聽內容以觀
，潘成朝已向卓金柱表示沒有毒品可賣，然卓金柱仍執意前往麗
登汽車旅館，足見並非上訴人等設計卓金柱，又警方於卓金柱離
開現場後方進行查緝行動，事後並由卓金柱證述係上訴人攜帶甲
基安非他命至現場，則卓金柱供述各情是否屬實並非無疑；另證
人許育勝相關供述各情亦不盡明確，乃原判決未說明其為如何斟
酌取捨之理由，即逕採卓金柱、許育勝相關供述各情，為不利上
訴人認定之依據，於法有違等語。
惟查原判決認定上訴人有原判決事實欄所記載之共同販賣第二級
毒品（累犯）犯行，係以訊據上訴人雖否認有前揭犯行，辯稱：
伊並未攜帶甲基安非他命至麗登汽車旅館，甲基安非他命係卓金
柱帶到麗登汽車旅館云云。然查上訴人與董姿君、潘成朝，於如
原判決事實欄所載時、地經警查獲，並在董姿君手上扣得內裝甲
基安非他命十包之塑膠袋一只等情，業據參與查獲上情之證人許
育勝證述明確，復有海岸巡防總局南部地區巡防局高雄市機動查
緝隊搜索扣押筆錄、扣押物品目錄表、照片及扣案之白色晶體十
包在卷可證，而該白色晶體十包經鑑驗結果確係甲基安非他命，
並有高雄醫學大學附設中和紀念醫院民國九十五年二月二十七日
編號第0000-000號檢驗報告附卷可稽。依證人卓金柱、許育勝所
證述之情節，堪認扣案之甲基安非他命十包，係上訴人帶至麗登
汽車旅館。此外並參酌扣案之甲基安非他命數量甚多且價值甚鉅
，衡情卓金柱於離開該汽車旅館時，顯無將之遺忘在麗登汽車旅
館之理，況上訴人等人亦無隨後追出，欲返還卓金柱甲基安非他
命之情，卻另由董姿君攜帶該批甲基安非他命，欲搭上訴人所駕
駛之車輛離開該汽車旅館；又該批甲基安非他命苟係卓金柱暫時
寄放，則上訴人與潘成朝等人將之置於房內即可，豈有暫時外出
吃飯亦隨身攜帶之理；另卓金柱若係查獲警員許育勝之線民，則
卓金柱僅需攜帶少量之甲基安非他命，即可使上訴人及潘成朝入
罪，何須攜帶鉅量之甲基安非他命前往該汽車旅館；再警方對潘
成朝所持用之行動電話為監聽結果，潘成朝確曾於如原判決理由
欄貳、(二)所載時間，與卓金柱為如原判決附表四、六所示內容之
交談，有通訊監察書及監聽譯文資料可證，而依彼等於行動電話
中所交談之內容顯示，係卓金柱欲向潘成朝拿取毒品解癮，並未
提及卓金柱要攜帶甲基安非他命至該汽車旅館等情以觀，益見該
批甲基安非他命係上訴人攜至麗登汽車旅館。警方對潘成朝所使
用之行動電話實施通訊監察，發現潘成朝陸續先後與綽號「王仔
」者、上訴人、及持用0000000000號行動電話者聯絡
，其相關電話交談內容如原判決附表一至三、五、七至八所示，
有相關通訊監察書及監聽譯文資料可稽，而由彼等於行動電話中
交談之內容以觀，堪認上訴人與潘成朝見面有特定目的。另參酌
該批甲基安非他命係由上訴人攜至麗登汽車旅館，及卓金柱其他
供述內容暨相關情節以觀，堪認潘成朝與上訴人見面之目的，係
為取得及試用該批甲基安非他命。觀諸上訴人與潘成朝間之行動
電話交談內容，均未提及潘成朝要上訴人取得甲基安非他命之代
價，而苟上訴人僅係單純交付甲基安非他命之角色，則上訴人將
甲基安非他命交付潘成朝後，即可先行離去，然上訴人復又陪同
潘成朝一同出門欲進行甲基安非他命交易等行為，堪認上訴人與
潘成朝間就販入甲基安非他命一事，彼此間互有犯意聯絡及行為
分擔。邇來政府為杜絕毒品氾濫，再三宣導民眾遠離毒品，媒體
之報導既深且廣，對於毒品之禁絕，應為民眾所熟悉。又政府對
於查緝施用、轉讓及販賣毒品無不嚴格執行，且販賣毒品罪更係
重罪，設若無利可圖，衡情一般持有毒品者，當不致輕易將持有
毒品交付他人。況第二級毒品甲基安非他命價格不貲、物稀價昂
，且販賣第二級毒品係違法行為，非可公然為之，亦無公定之價
格，不論任何包裝，均可任意分裝增減分量，每次買賣價量，亦
可能隨時依雙方間之關係深淺、資力、需求量及對行情之認知、
來源是否充裕、查緝是否嚴緊，購買者被查獲時供述購買對象之
可能性風險之評估等，因而異其標準，並隨時機動調整，非可一
概而論，是販賣之利得，除經坦承犯行或價量俱臻明確外，委難
查得實情，販賣之人從價差或量差中牟利方式雖異，其意圖營利
之非法販賣行為則一。而茍無任何利益可圖，上訴人與潘成朝實
無甘冒風險，先將甲基安非他命提供予綽號「王仔」者試用之理
。況參酌如原判決附表一所示之監聽譯文，潘成朝於接聽綽號「
王仔」者預購買甲基安非他命之電話後，即立即聯絡上訴人是否
已取得毒品，而苟上訴人與潘成朝未從中營利，何以須大費周章
積極向他人販入毒品。堪認上訴人與潘成朝係意圖營利，而為如
原判決事實欄所載之犯行。至上訴人選任辯護人雖聲請調閱麗登
汽車旅館監視錄影帶，用以查明該批甲基安非他命是否係上訴人
攜進該汽車旅館等情，然高雄縣政府警察局鳳山分局以九十七年
七月二十九日高縣鳳警偵(三)字第0970044446號函覆稱：該汽車旅
館表示其監視錄影僅保留三天，故無法提供等情，就上情已無從
再為調查，且其於本件事實之認定亦不生影響。上訴人否認辯解
各情，無非係屬事後卸責之詞，不足採信等情，予以綜合判斷。
因而維持第一審論處上訴人共同販賣第二級毒品（累犯）罪刑之
判決，駁回上訴人在第二審之上訴，已依憑卷內訴訟資料詳予敘
明所憑之證據及認定之理由，從形式上觀察，並無違背法令之情
形。按供述證據前後，雖稍有參差或互相矛盾，事實審法院非不
可本於經驗法則斟酌其他證據作合理之比較定其取捨，從而供述
證據之一部認為真實者予以採取，亦非證據法則所不許。又證據
之取捨與證據之證明力如何，均屬事實審法院得自由裁量、判斷
之職權；苟其此項裁量、判斷，並不悖乎通常一般之人日常生活
經驗之定則或論理法則，又於判決內論述其何以作此判斷之心證
理由者，即不得任意指摘其為違法，而據為提起第三審上訴之合
法理由。且認定犯罪事實所憑之證據，並不以直接證據為限，間
接證據亦包括在內；審理事實之法院綜合卷內之直接、間接證據
，本於推理作用，於通常一般人均不致有所懷疑，得確信其為真
實之程度者，非不得據之而為被告有罪事實之認定。原判決綜合
上述各項證據資料，認定上訴人確有如原判決事實欄所載之犯行
，乃其採證認事調查職權之合法行使，且無違反經驗法則或論理
法則情事，不容任意指為違法。縱認原判決就許育勝等相關供述
及細節等，未逐句說明其為斟酌取捨之理由，而有微疵，然於判
決之結果並無影響，依刑事訴訟法第三百八十條規定，仍不得據
為合法之第三審上訴理由。按有利於被告之證據不採納及應於審
判期日調查之證據，係指該證據倘予採納或經調查所能證明者，
得以推翻原審判決所確認之事實，而得據以為不同之認定而言。
如非事理所必然，或係無從調查之證據方法，即欠缺其調查之必
要性，縱未調查，或未於理由特加說明，均與所謂違背法令之情
形不相適合。原判決已說明麗登汽車旅館已無法提供相關錄影帶
，就該部分之證據方法已無從再為調查，且其於本件事實之認定
亦不生影響等情甚詳，尚不得任意指摘原審有應調查之證據而未
予調查之違法。況原審於最後審判期日調查證據完畢開始辯論前
，審判長問上訴人及其原審選任辯護人尚有何證據請求調查，上
訴人及其原審選任辯護人均答稱：「沒有」（原審卷第一０三頁
）。而本院為法律審，上訴人在本院又為此爭執，自非依據卷內
資料執為指摘之合法上訴第三審理由。上訴意旨徒憑己意或就原
判決已有說明之事項，或就原審判斷證據證明力之合法職權行使
，漫指其違法，重為單純事實上之爭執，難謂係適法上訴第三審
之理由，其上訴違背法律上之程式，應予駁回。
據上論結，應依刑事訴訟法第三百九十五條前段，判決如主文。
中    華    民    國  九十七  年   十一   月   二十   日
                      最高法院刑事第一庭
                          審判長法官  董  明  霈
                                法官  林  茂  雄
                                法官  張  祺  祥
                                法官  吳  昆  仁
                                法官  蘇  振  堂
      本件正本證明與原本無異
                                      書  記  官
中    華    民    國  九十七  年   十一   月  二十七  日
                                                      Ｑ


司法院資訊處製作；財團法人民間司法改革基金會備份。
